臺灣花蓮地方法院民事裁定　　　　　　 100年度監宣字第19號
聲　請　人　黃少英
代　理　人　吳美津律師
利害關係人　花蓮縣政府
法定代理人　傅萁
利害關係人　財團法人花蓮縣私立美崙啟能發展中心
法定代理人　吳靜怡
上列聲請人聲請監護宣告事件，本院裁定如下：
    主  文
宣告黃少英（男、民國○○年○月○日生、身分證統一編號：Ｚ00000
0000號）為受監護宣告之人。
選定花蓮縣政府為受監護宣告之人之監護人。
指定財團法人花蓮縣私立美崙啟能發展中心為會同開具財產清冊
之人。
聲請費用新臺幣壹仟元由受監護宣告之人負擔。
    理  由
一、本件聲請意旨略以：聲請人黃少英自幼罹患唐氏症，有中度
    多重障礙，日常生活無法自理。其原由聲請人之母鄭秀蘭照
    護，然鄭秀蘭已年邁，且身體狀況欠佳，遂於民國85年間起
    將聲請人安置於財團法人花蓮縣私立美崙啟能發展中心照護
    迄今。茲因聲請人現已不能為（受）意思表示或辨識其效果
    ，為此依民事訴訟法第597 條以下之規定，聲請宣告聲請人
    為受監護宣告之人，併選定花蓮縣政府為受監護宣告之人黃
    少英之監護人等語，並提出身分證、身心障礙手冊、低收入
    戶證明書等件為證。
二、按對於因精神障礙或其他心智缺陷，致不能為意思表示或受
    意思表示，或不能辨識其意思表示之效果者，法院得因本人
    、配偶、四親等內之親屬、最近一年有同居事實之其他親屬
    、檢察官、主管機關或社會福利機關之聲請，為監護之宣告
    ，民法第14條第1項定有明文。查本院於100年6月3日在鑑定
    人前訊問相對人，相對人對叫喚其姓名僅微笑但無反應，並
    有語意不清等情，有訊問筆錄在卷可稽。又據鑑定人財團法
    人佛教慈濟綜合醫院精神科蔡欣記醫師之意見，認聲請人罹
    患唐氏症，意識清楚，視覺聽覺尚可，對於叫喚姓名有反應
    ，生命徵象穩定。喪失語言表達能力，對於語言理解也呈現
    嚴重障礙，其無法言語，有社交笑容，但對於言語或肢體動
    作理解有困難，認知功能嚴重障礙，日常生活需他人協助，
    無經濟活動能力，無法進行有意義的社會性活動。鑑定結果
    為聲請人因唐氏症，目前認知功能嚴重缺失，完全不能為（
    受）意思表示或辨識意思表示效果，無回復之可能性，此有
    該醫院100年6月18日慈醫文字第1000001364號函暨所附精神
    鑑定報告書1 份附卷可憑。本院綜上事證，認聲請人確因精
    神障礙，致不能為（受）意思表示或辨識其效果，本件聲請
    ，為有理由，應予准許，爰依法宣告聲請人為受監護宣告之
    人。
三、次按受監護宣告之人應置監護人。又法院為監護之宣告時，
    應依職權就配偶、四親等內之親屬、最近一年有同居事實之
    其他親屬、主管機關、社會福利機構或其他適當之人選定一
    人或數人為監護人，並同時指定會同開具財產清冊之人。法
    院為前項選定及指定前，得命主管機關或社會福利機構進行
    訪視，提出調查報告及建議。監護之聲請人或利害關係人亦
    得提出相關資料或證據，供法院斟酌。又法院選定監護人時
    ，應依受監護宣告之人之最佳利益，優先考量受監護宣告之
    人之意見，審酌一切情狀，並注意下列事項：一、受監護宣
    告之人之身心狀態與生活及財產狀況。二、受監護宣告之人
    與其配偶、子女或其他共同生活之人間之情感狀況。三、監
    護人之職業、經歷、意見及其與受監護宣告之人之利害關係
    。四、法人為監護人時，其事業之種類與內容，法人及其代
    表人與受監護宣告之人之利害關係，民法第1110條、第1111
    條、第1111條之1 分別定有明文。本院依職權函請花蓮縣政
    府委託社團法人花蓮縣兒童暨家庭關懷協會進行訪視，提出
    報告，據覆略以：聲請人安置財團法人花蓮縣私立美崙啟能
    發展中心已有10年，平時參與復健課程，安分守己，認真參
    與機構之活動。聲請人所安置之機構，能給予聲請人妥善的
    照顧及優質之環境。因聲請人之母已屆82歲高齡，僅能在身
    體狀況允許下前往機構探視，無法監護聲請人。因目前聲請
    人之手足有諸多不利聲請人之情事，故建議由主管機關花蓮
    縣政府擔任聲請人之監護人，有該協會100年5月18日花兒家
    受第1000017 號函暨所附成年人之監護宣告案件之訪視評估
    報告1 份在卷可考。本院參酌上揭資料，認聲請人之母已年
    邁，顯無法勝任聲請人之監護人，又因聲請人手足有諸多不
    利聲請人之舉動，為保護聲請人，本院認選任社會福利之主
    管機關即花蓮縣政府為監護人，應能以其所轄資源及專業人
    力養護及照顧聲請人，爰選定花蓮縣政府為受監護宣告人黃
    少英之監護人。又因聲請人長期安置財團法人花蓮縣私立美
    崙啟能發展中心，聲請人之零用金亦由該中心代為保管，故
    財團法人花蓮縣私立美崙啟能發展中心對聲請人之財產狀況
    應知之甚詳，爰指定財團法人花蓮縣私立美崙啟能發展中心
    為會同開具財產清冊之人，與監護人共同維護受監護宣告人
    黃少英之權益。又依民法第1113條準用同法第1099條之規定
    ，於監護開始時，監護人花蓮縣政府對於受監護宣告人黃少
    英之財產，應會同財團法人花蓮縣私立美崙啟能發展中心，
    於2個月內開具財產清冊，並陳報法院，併此敘明。
四、依民事訴訟法第608條第1項裁定如主文。
中    華    民    國   100    年    6     月    29    日
                  家事法庭      法  官  吳韻馨
如不服本裁定關於選定監護人及指定會同開具財產清冊之人等部
分，應於送達後十日內向本院提出抗告狀，並繳納抗告費新臺幣
1千元；其餘關於宣告監護之部分，不得抗告。
中    華    民    國   100    年     6    月    30    日
                                書記官  陳蓮茹